---
title: "Distribuciones de Variables Aleatorias"
#Victoria Galilea Miranda Luna
output: 
  html_document:
    theme: cerulean
---


```{r setup, include=FALSE} 
knitr::opts_chunk$set(echo = TRUE)
library(tidyverse)
library(plotly)
```





## Distribución uniforme

Gráfica de la función de probabilidad.






```{r}
n <- 10

x_values <- 1:n # Genero una lista de números de 1 a n
f_prob <- rep(1/n, n)


ggplot()+
   geom_point(aes(x_values, f_prob), size=3, color="violet")+
   labs(title="Función de probabilidad. Uniforme discreta",
        x="X", y="Probabilidad")+
   scale_x_continuous(breaks = 1:n)+
   theme_minimal()
```

Generar una muestra.

```{r}
N <- 10000
muestra <- sample(1:n, N, replace = TRUE)
table(muestra)
```

Gráfica de frecuencias.

```{r}
ggplot()+
  geom_bar(aes(factor(muestra), fill=factor(muestra)), color="black", alpha=1, show.legend = FALSE)+
  labs(x="Valores", y="Frecuencias")+
  theme_bw()
```

Media muestral, compararla con la esperanza de la VA $E(X)=(n+1)/2$.

```{r}
Media <- mean(muestra)
Media
E_X <- (n+1)/2
E_X
```

Varianza muestral, compararla con la varianza de la VA, $Var(X)=(n^2-1)/12$.

```{r}
Varianza <- var(muestra)
Varianza
Var_X <- (n^2-1)/12
Var_X

```


```{r}
tabla_normal <- tibble(x= rnorm(100), y=rnorm(100))



ggplot(tabla_normal)+
  geom_point(aes(x,y))
```

## Distribución Bernoulli

Generamos una muestra $x\sim Ber(p)$

```{r}
N <- 100
muestra <- rbinom(N, 1, 0.8)
table (muestra)

```

Gráfica de barras

```{r}
ggplot()+
  geom_bar(aes(factor(muestra), fill=factor(muestra)), show.legend = FALSE, color="blue") + theme_bw()
```

Comparar la media muestral con las esperanza $E(X)=p=0.8$

```{r}
mean(muestra)
```
Comparamos la varianza muestral con $var(x)=p(1-p)=0.16$
```{r}
var(muestra)
```

## Distribución Binomial

Gráfica de probabilidad $x\sim bin(n,p)$

```{r}
n <- 5
p <- 0.8

table_bin <- tibble(x=0:n, f_x=choose(n,x)*p^x*(1-p)^(n-x), otra_f_x= dbinom(x,n,p))

graf_bin <- ggplot(table_bin)+ geom_segment( aes(x=x, xend=x, y=0, yend=f_x), color="yellow")+
  geom_point(aes(x,f_x), color="pink", size=3)+ theme_bw()

ggplotly(graf_bin)
```
Generamos una muestra

```{r}
N<- 100
muestra_bin <- tibble(ID_muestra= paste("Muestra", 1:N, sep= "_"), x=rbinom(N, n, p,))

table(muestra_bin$x)
ggplot(muestra_bin)+
  geom_bar(aes(x), fill="green", color="black")+ theme_bw()
```

